【裁判字號】    92,豐簡上,330
【裁判日期】    920917
【裁判案由】    違反動產擔保交易法
【裁判全文】
臺灣臺中地方法院刑事判決                      九十二年度豐簡上字第三三號
    上  訴  人  臺灣臺中地方法院檢察署檢察官
    被      告  乙○○
右列上訴人因被告違反動產擔保交易法案件，不服本院豐原簡易庭九十二年度豐簡字
第二九六號中華民國九十二年五月二十八日第一審簡易判決（聲請簡易判決處刑案號
：臺灣臺中地方法院檢察署九十一年度偵字第一八六七五號），提起上訴，本院管轄
之第二審合議庭判決如左：
    主  文
原判決撤銷。
乙○○動產擔保交易之債務人，意圖不法之利益，將標的物為典當處分，致生損害於
債權人，處拘役伍拾日，如易科罰金，以參佰元折算壹日。
    事  實
一、乙○○於民國九十年二月十六日，以動產擔保交易分期付款附條件買賣之方式，
    向設於臺北市中山區○○○路○段一四五號三樓，三和三商股份有限公司（以下
    簡稱三和公司）購買車牌號碼：五Ｊ–六四八六號自用小客車一部，雙方約定：
    價金為新臺幣（下同）八十二萬八千二百元，自九十年三月十六日起，至九十三
    年二月十六日止，分三十六期給付，每期（月）給付二萬一千九百五十元。在價
    金未清償完畢前，上開自用小客車所有權仍屬出賣人三和公司所有，買受人乙○
    ○依約僅得占有使用上開機車，並將之存放在臺中縣潭子鄉○○路○段二二五之
    一號，不得任意遷移、出賣、出質、移轉、抵押或為其他處分。詎乙○○係動產
    擔保交易之債務人，竟意圖不法之利益，在取得上開自用小客車後，僅給付債權
    人三和公司十二期價金，其餘價金拒不給付，並於九十一年二月二十六日，在臺
    中市某不詳地點，將上開自用小客車以二十萬元之代價，典當處分予不詳之當舖
    ，致生損害於債權人三和公司。
二、案經三和公司訴請臺灣臺中地方法院檢察署檢察官偵查後，聲請簡易判決處刑。
    理  由
一、(一)、訊據被告乙○○固不否認：曾於右揭時地，向告訴人三和公司以動產擔保交
    易附條件買賣方式，購買上開自用小客車一部，嗣僅給付十二期價金，即未再給
    付其餘價金，並將上開自用小客車為典當處分之事實，但矢口否認有何違反動產
    擔保交易法第三十八條之犯行，辯稱：其將上開自用小客車典當後，有再予以贖
    回，但嗣於九十二年二月初失竊云云。(二)、惟查：右揭犯罪事實，業據告訴代理
    人陳志成於警詢、偵查時，告訴代理人甲○○於偵查及本院調查、審理時，指訴
    綦詳，並有汽車附條件買賣約定書、動產擔保交易附條件買賣設定登記申請書、
    營利事業登記證、公司變更登記表、付款明細各一紙在卷可稽。被告固以上情置
    辯，惟被告既於價金未全部給付完畢前，未依約按期給付價金，且任意將上開自
    用小客車典當，之後即未再給付價金，又未與告訴人聯絡，其具有不法利益之意
    圖甚明。故被告辯以：其未違反動產擔保交易法第三十八條之罪云云，要屬卸責
    之詞。被告雖辯以：事後有贖回上開自用小客車云云，惟其未如期給付價金，又
    未與告訴人聯絡，已如前述，其行為已該當於動產擔保交易法第三十八條之罪，
    縱其事後有將上開自用小客車予以贖回，仍無卸於其所犯刑責。是被告上開所辯
    ，尚無可取。(三)、綜上，本件事證明確，被告犯行已堪認定。
二、(一)、核被告所為，係違反動產擔保交易法第三十八條之罪。爰審酌：被告正值壯
    年，國中畢業，係貪圖小利而犯本罪，其犯罪手段平和，僅給付告訴人二十六萬
    三千四百元之價金，尚有價金五十二萬六千八百元未給付，犯罪所生之危害尚非
    屬鉅大，其犯罪所得利益亦非屬豐厚，迄未能與告訴人達成民事和解，暨犯罪後
    坦承事實，僅否認刑責，態度非屬不佳等一切情狀，量處如主文所示之刑，並諭
    知易科罰金之折算標準。(二)、上訴人徒以：被告事後未與告訴人達成民事和解，
    其犯罪後之態度不佳，原審僅處被告拘役五十日，量刑顯屬過輕為由，提起本件
    上訴，經核固無理由，應予駁回。然因原審漏未詳酌被告並非將上開自用小客車
    遷移上開存放地點，而係將之為典當處分，本即有不當之處。從而，原判決既有
    瑕疵，自應由本院將原判決予以撤銷，改判如主文所示之刑，並諭知易科罰金之
    折算標準，以符法制。
據上論斷，應依刑事訴訟法第四百五十五條之一第一項、第三項、第三百六十九條第
一項前段、第三百六十四條、第二百九十九條第一項前段，動產擔保交易法第三十八
條，刑法十一條前段、第四十一條第一項前段，罰金罰鍰提高標準條例第一條前段、
第二條，判決如主文。
中      華      民      國      九十二      年      九      月    十七  日
                                臺灣臺中地方法院刑事第十二庭
                                    審判長法  官  吳  進  發
                                          法  官  劉  兆  菊
                                          法  官  唐  敏  寶
右正本證明與原本無異。
本件不得上訴。
                                          書記官
中      華      民      國    九十二      年      九      月    十七  日
附錄論罪科刑法條
動產擔保交易法第三十八條
動產擔保交易之債務人，意圖不法之利益，將標的物遷移、出賣、出質、移轉、抵押
或為其他處分，致生損害於債權人者，處三年以下有期徒刑、拘役或科或併科六千元
以下之罰金。


司法院資訊處製作；財團法人民間司法改革基金會備份。
